ACORDAO-COMPLETO-2588899

ACÓRDÃO 4066/2023 ATA 16/2023 - PRIMEIRA CÂMARA

VISTOS, relatados e discutidos estes autos de recursos de reconsideração interpostos pela Drogaria Crestani Ltda. e pelos Srs. Simone Crestani Maso e Douglas Crestani, na condição de sócios administradores da mencionada pessoa jurídica, contra o Acórdão 11242/2021-TCU-Primeira Câmara;
ACORDAM os ministros do Tribunal de Contas da União, reunidos em sessão da 1ª Câmara, diante das razões expostas pelo relator, em:
9.1. conhecer dos recursos de reconsideração, com fundamento nos arts. 32 e 33 da Lei 8.443/1992, para, no mérito negar-lhe provimento.
9.2. dar ciência desta deliberação aos recorrentes.

Recurso de reconsideração interposto contra decisão que julgou irregulares as contas dos responsáveis e os condenou em débito e multa, em virtude de irregularidades na aplicação de recursos disponibilizados no Programa Farmácia Popular do Brasil.

Primeira Câmara

Fundo Nacional de Saúde - MS.

3. Recorrentes: Drogaria Crestani Ltda. (12.116.077/0001-00); Douglas Crestani (XXX.484.220-XX); Simone Crestani (XXX.574.840-XX).

13.1. Ministros presentes: Benjamin Zymler (na Presidência), Walton Alencar Rodrigues, Vital do Rêgo (Relator), Jorge Oliveira e Jhonatan de Jesus.
13.2. Ministro que não participou da votação: Jhonatan de Jesus
13.3. Ministros-Substitutos presentes: Augusto Sherman Cavalcanti e Weder de Oliveira.

VITAL DO RÊGO

Ministro Jorge Oliveira.

Adoto como relatório a abaixo transcrita manifestação da Unidade de Auditoria Especializada em Recursos - AudRecursos (peça 109) nestes autos, que contou com o aval do corpo diretivo daquela unidade especializada e do Ministério Público junto ao TCU (peças 110 e 111) :
INTRODUÇÃO
1.	Trata-se de recurso de reconsideração (peça 86) interposto por Drogaria Crestani Ltda., Simone Crestani Maso e Douglas Crestani, na condição de sócios administradores da mencionada pessoa jurídica; contra o Acórdão 11242/2021-TCU-Primeira Câmara, rel. Ministro JORGE OLIVEIRA. A deliberação recorrida apresenta o seguinte teor:
ACORDAM os Ministros do Tribunal de Contas da União, reunidos em sessão da 1ª Câmara, ante as razões expostas pelo relator, e com fundamento nos arts. 1º, inciso I; 12, § 3º; 16, inciso III, alíneas "b" e "c" e §§ 2º e 3º; 19; 23, inciso III; 26; 28, inciso II, e 57 da Lei 8.443/1992 c/c os arts. 214, inciso III, alínea "a", e 217 do Regimento Interno, em: 
9.1. considerar Douglas Crestani revel para todos os efeitos, dando-se prosseguimento ao processo;
9.2. julgar irregulares as contas de Farmácias Associadas - Drogaria Crestani Ltda. - ME, Douglas Crestani e Simone Crestani Maso e condená-los, solidariamente, ao recolhimento aos cofres do Fundo Nacional de Saúde das quantias a seguir especificadas, atualizadas monetariamente e acrescidas de juros de mora a partir das datas discriminadas até a data do pagamento:
	DATA DA OCORRÊNCIA
	VALOR ORIGINAL DOS DÉBITOS (R$) 

	31/07/2014
	3.855,20

	31/07/2014
	4,80

	01/08/2014
	3.341,25

	01/08/2014
	10,22

	01/09/2014
	4.014,90

	01/09/2014
	185,20

	09/09/2014
	2.993,76

	01/10/2014
	3.924,40

	01/10/2014
	93,60

	02/10/2014
	2.967,03

	03/11/2014
	855,36

	03/11/2014
	4.048,70

	03/11/2014
	53,46

	03/11/2014
	140,40

	28/11/2014
	3.902,58

	28/11/2014
	5,11

	01/12/2014
	4.167,60

	01/12/2014
	55,40

	14/01/2015
	5.462,50

	14/01/2015
	3.501,63

	09/02/2015
	9.455,00

	09/02/2015
	4.276,80

	09/02/2015
	14,40

	03/03/2015
	5.586,57

	03/03/2015
	13.629,70

	03/03/2015
	14,40

	02/04/2015
	6.094,44

	02/04/2015
	15.271,80

	02/04/2015
	23,70

	05/05/2015
	21.300,80

	05/05/2015
	7.438,20

	05/05/2015
	54,00

	12/06/2015
	17.496,10

	12/06/2015
	103,80

	15/06/2015
	5.952,26

	03/07/2015
	13.219,60

	03/07/2015
	40,20

	06/07/2015
	4.544,10

	06/07/2015
	13,77

9.4. aplicar a Farmácias Associadas - Drogaria Crestani Ltda - ME, Douglas Crestani e Simone Crestani Maso multas individuais de R$ 10.000,00 (dez mil reais) , a serem recolhidas aos cofres do Tesouro Nacional, com atualização monetária calculada da data deste acórdão até a data do pagamento, se este for efetuado após o vencimento do prazo abaixo estipulado;
9.5. fixar prazo de 15 (quinze) dias, a contar das notificações, para comprovação, perante o Tribunal, do recolhimento das dívidas acima imputadas;
9.6. autorizar a cobrança judicial das dívidas, caso não atendidas as notificações;
9.7. autorizar, caso venha a ser solicitado e se o processo não tiver sido remetido para cobrança judicial, o pagamento das dívidas em até 36 (trinta em seis) parcelas mensais consecutivas, a primeira a ser paga no prazo acima fixado e as demais, a cada 30 (trinta) dias a contar da parcela anterior, com incidência, sobre cada valor mensal atualizado monetariamente, de juros de mora, na forma da legislação em vigor, e alertar aos responsáveis que a falta de comprovação do recolhimento de qualquer parcela importará no vencimento antecipado do saldo devedor;
9.8. encaminhar cópia desta decisão aos responsáveis, ao Fundo Nacional de Saúde - MS e ao Procurador-Chefe da Procuradoria da República no Estado do Rio Grande do Sul, para as providências cabíveis, com a informação de que o inteiro teor deste acórdão e do relatório e do voto que o fundamentam está disponível no endereço eletrônico www.tcu.gov.br/acordaos.
HISTÓRICO 
2.	Cuidam os autos de tomada de contas especial instaurada pelo Fundo Nacional de Saúde/Ministério da Saúde (FNS/MS) , em desfavor de Farmácias Associadas - Drogaria Crestani Ltda. - ME, doravante tratada como Drogaria Crestani Ltda - ME, solidariamente com Douglas Crestani e Simone Crestani, na condição de sócios da referida sociedade empresária, em razão da aplicação irregular dos recursos do Sistema Único de Saúde (SUS) no âmbito do Programa Farmácia Popular do Brasil - Aqui Tem Farmácia Popular (PFPB) , no período de junho/2014 a maio/2015.
2.1. O Programa Farmácia Popular do Brasil - PFPB foi instituído pela Lei 10.858, de 13/4/2004, regulamentado pelo Decreto 5.090, de 20/5/2004.
2.2. As farmácias e drogarias que participam do PFPB estão sujeitas à legislação que regulamenta a matéria, notadamente, além da lei e do decreto acima citados, de portarias do Ministério da Saúde. No caso presente, cita-se a Portaria GM/MS 184/2011, vigente de 3/2/2011 a 14/5/2012 e Portaria GM/MS 971/2012, vigente de 15/5/2012 a 27/1/2016, que dispõem sobre o Programa Farmácia Popular do Brasil. Esta última foi posteriormente revogada pela PRT 111/GM/MS, de 28/1/2016. Registra-se que as normas do Gabinete do Ministro da Saúde, que haviam sido publicadas no período de 1990 até 28 de setembro de 2017, foram consolidadas em seis Portarias de Consolidação (PRC) . Dessa forma, a Portaria 111/2016 foi revogada e teve seu texto consolidado na Portaria de Consolidação 5, de 28/9/2017, Seção III, Anexo LXXVII, que passou a regulamentar o Programa Farmácia Popular a partir dessa data	.
2.3	. A presente TCE originou-se de constatações do Departamento Nacional de Auditoria do SUS (Denasus) em auditoria realizada nos meses de julho e agosto de 2016, com a finalidade de avaliar a execução do PFPB junto à Drogaria Crestani Ltda. - ME, abrangendo o período de junho/2014 a maio/2015, com foco no cumprimento das normas estabelecidas pela Portaria 971/MS/GM, de 15/5/2012, vigente à época; tendo sido constatado dano ao erário no valor de R$ 168.159,54 (peça 6, p. 4-11) , devido às seguintes irregularidades (peça 6, p. 6-11) :
	a) falta de apresentação de notas fiscais comprovando as aquisições dos medicamentos e/ou correlatos dispensados pelo Programa Farmácia Popular do Brasil, no valor original de R$ 167.300,28 (peça 6, p. 6-9) ;
	b) não apresentação de cupom vinculado e receita, no valor original de R$ 812,46 (peça 6, p. 10-11) ; e
	c) registro de dispensação de medicamento em nome de funcionário do estabelecimento auditado sem a apresentação da documentação de regularidade, no valor original de R$ 46,80 (peça 6, p. 9-10) .
2.4. A partir dos exames da fase externa desta TCE (peças 33-35) , realizou-se a citação da empresa Drogaria Crestani Ltda. - ME, de Douglas Crestani e de Simone Crestani, na condição de sócios administradores da empresa, em virtude da:
	a) irregularidade 1: falta de apresentação de notas fiscais comprovando as aquisições dos medicamentos e/ou correlatos dispensados pelo Programa Farmácia Popular do Brasil;
	a.1) conduta de Douglas Crestani e de Simone Crestani: não atender aos requisitos formais de guarda e apresentação dos documentos comprobatórios das dispensações, não os apresentando quando solicitado pelos órgãos de controle;
	a.2) conduta da empresa Drogaria Crestani Ltda. - ME: beneficiar-se do recebimento de pagamentos por despesas não comprovadas;
	b) irregularidade 2: registro de dispensação de medicamentos sem apresentação de cupom vinculado e receita;
	b.1) conduta de Douglas Crestani e de Simone Crestani: efetuar dispensação de medicamentos sem apresentação da documentação de cupom vinculado e receita;
	b.2) conduta da empresa Drogaria Crestani Ltda. - ME: beneficiar-se do recebimento de pagamentos por despesas não comprovadas mediante documentação regular;
	c) irregularidade 3: registro de dispensação de medicamento em nome de funcionário do estabelecimento auditado sem a apresentação da documentação de regularidade;
	c.1) conduta de Douglas Crestani e de Simone Crestani: efetuar dispensação de medicamentos com base em documentação irregular ou incompleta;
	c.2) conduta da empresa Drogaria Crestani Ltda. - ME: beneficiar-se do recebimento de pagamentos por despesas comprovadas mediante documentação irregular ou incompleta;
2.5. Em face da revelia de Douglas Crestani e da rejeição das alegações de defesa de Simone Crestani e da empresa Drogaria Crestani Ltda. - ME, esta Corte de Contas deliberou, por meio do Acórdão 11242/2021-TCU-Primeira Câmara, julgar irregulares as contas dos responsáveis, condenando-os em débito e lhes aplicando a multa do art. 57 da Lei 8.443/1992.
2.6. Irresignados, Douglas Crestani, Simone Crestani e Drogaria Crestani Ltda. - ME interpuseram recurso de reconsideração contra o Acórdão 11242/2021-TCU-Primeira Câmara, espécie de recurso objeto do presente exame.
EXAME DE ADMISSIBILIDADE
3.	Reitera-se o exame preliminar de admissibilidade (peças 95-96) , acolhidos por despacho do Relator, Ministro Vital do Rêgo, que conheceu do recurso interposto por Douglas Crestani, Simone Crestani e Drogaria Crestani Ltda. - ME, com a suspensão dos efeitos dos itens 9.2, 9.4 e 9.6 do Acórdão 11242/2021-TCU-Primeira Câmara (peça 99) .
EXAME DE MÉRITO
4.	Delimitação
4.1. Constitui objeto dos presentes recursos definir as seguintes questões:
	a) preliminar:
	a.1) ocorrência da prescrição;
	b) mérito: 
	b.1) suspensão de cobrança do débito até decisão final judicial.
4.2. Registra-se que o presente exame atentará além dos elementos constantes da matriz de responsabilização utilizada pelo TCU para a questão da responsabilidade subjetiva, também naqueles constantes na Lei 13.655/2018 (Lei de Introdução às Normas do Direito Brasileiro - LINDB) , mormente no que concerne aos seus arts. 22 e 28.
Preliminar
5.	Ocorrência da prescrição
5.1. Os recorrentes trazem a tese de que teria havido prescrição no âmbito desta TCE, tendo, para tanto, aduzido os seguintes argumentos (peça 86, p. 4-5) :
	a) prescrição quinquenal da multa, conforme precedente STJ Resp 894.539/PI, rel. Ministro Herman Benjamin (peça 86, p. 4-5) .
	Análise:
5.2. In casu, não há que se cogitar a ocorrência de prescrição. Com efeito, o prazo de prescrição começou a correr em 7/11/2016, data do Relatório de Auditoria do Denasus (peças 6-11) , correspondente à data do conhecimento da irregularidade ou do dano, quando constatados em fiscalização realizada pelo órgão de controle interno (art. 4º, inciso IV, da Resolução-TCU 344/2022) . A prescrição foi interrompida nas seguintes datas, por causas interruptivas elencadas no art. 5º da citada resolução:
	a) em 4/4/2018, data do Relatório de TCE (peça 27) ;
	b) em 10/1/2019, data do pronunciamento do dirigente do órgão de controle interno (peça 30) ;
	c) em 12/6/2019, data da instrução preliminar de citação (peças 33-35) ;
	d) em 8/8/2020, data da instrução preliminar de diligência (peças 51-53) ;
	e) em 16/7/2021, data da instrução de mérito (peças 60-62) ; e
	f) em 17/8/2021, data do Acórdão 11242/2021-TCU-Primeira Câmara (peça 64) .
5.3. Entre essas datas não houve o transcurso do prazo quinquenal de prescrição.  Além disso, o histórico de andamentos do processo evidencia que a instrução processual transcorreu normalmente, sem paralisação por mais de três anos - o que afasta a hipótese de prescrição intercorrente. Fica demonstrada, assim, a não ocorrência da prescrição, no caso em exame.
5.4. Por fim, são oportunas algumas considerações sobre a possibilidade de aplicar, neste processo, novo critério para exame da prescrição, diverso do considerado no julgamento originário (que seguiu o Acórdão 1441/2016-TCU-Plenário, redator Ministro WALTON ALENCAR RODRIGUES) .
5.5. Partindo-se da premissa de que a pretensão reparatória segue as mesmas balizas (Resolução-TCU 344/2022) , a demonstração de que não se operou a prescrição punitiva impõe, como consequência, a conclusão de que também é viável a condenação ao ressarcimento do prejuízo apurado nos autos. Com efeito, quanto ao débito e à multa, o novo parâmetro para exame da prescrição não altera o resultado do julgamento.
Mérito
6.	Suspensão de cobrança do débito até decisão final judicial
6.1. Os apelantes trazem a tese de que os fatos tratados nesta TCE já seriam matéria de decisão judicial (peça 88) , que se encontraria em sede de apelação junto ao Tribunal Regional Federal da 1ª Região, tendo manifestado que todos os documentos comprobatórios da regularidade da aplicação dos recursos estariam sendo examinados no Poder Judiciário (peça 86, p. 2) . Manifestam, ainda, que tange o fato de os valores de condenação desta TCE estarem sendo tratados em sede judicial teria o condão de afastar, até o término do processo judicial, qualquer cobrança junto aos recorrentes (peça 86, p. 4) .
	Análise:
6.2. De início, cabe salientar que o princípio da independência das instâncias possibilita que o TCU decida de forma autônoma sobre as questões que lhes são afetas, sem a necessária vinculação às eventuais manifestações judiciais, salvo sentença penal transitada em julgado que negue a existência do fato ou sua autoria (Acórdão 2904/2014-TCU-Plenário, rel. Ministro-Substituto MARCOS BEMQUERER) . Nesse sentido, tem-se os Acórdão 940/2019-TCU-Segunda Câmara, rel. Ministro AROLDO CEDRAZ; 6903/2018-TCU-2ª Câmara, rel. Ministra ANA ARRAES; 131/2017-TCU-Plenário, rel. Ministro WALTON ALENCAR RODRIGUES; 2983/2016-TCU-1ª Câmara, rel. Ministro BRUNO DANTAS; 2904/2014-TCU-Plenário, rel. Ministro-Substituto MARCOS BEMQUERER; 2082/2014-TCU-Plenário, rel. Ministro-Substituto ANDRÉ DE CARVALHO; 3125/2013-TCU-Plenário, rel. Ministro RAIMUNDO CARREIRO; 7122/2012-TCU-1ª Câmara, rel. Ministra ANA ARRAES; 4060/2010-TCU-1ª Câmara, rel. Ministro WALTON ALENCAR RODRIGUES; 734/2009-TCU-Plenário, rel. Ministro JOSÉ JORGE; e 2610/2008-TCU-Plenário, rel. Ministro VALMIR CAMPELO. Não se observou nos autos sentença penal transitada em julgado que negue a existência do fato ou sua autoria. 
6.3. As instâncias civil, penal e administrativa são independentes, de forma que a existência de ação judicial contra o responsável não representa óbice ao andamento do processo no TCU. Na hipótese de o responsável também ser condenado no processo judicial e já ter quitado o débito, basta que apresente os documentos comprobatórios da quitação na esfera administrativa e vice-versa, o que afasta a possibilidade de pagamento em duplicidade da dívida (Acórdão 3081/2009-TCU-Primeira Câmara, rel. Ministro AUGUSTO NARDES) . Nesse sentido, tem-se os Acórdão 3385/2007-TCU-Segunda Câmara, rel. Ministro GUILHERME PALMEIRA; 3391/2007-TCU-2ª Câmara, rel. Ministro AROLDO CEDRAZ; 1234/2008-TCU-1ª Câmara, rel. Ministro UBIRATAN AGUIAR; 2006/2013-TCU-ª Câmara, rel. Ministra ANA ARRAES; 115/2018-TCU-2ª Câmara, rel. Ministra ANA ARRAES; 1836/2018-TCU-Plenário, rel. Ministro VITAL DO RÊGO; e 1038/2019-TCU-Plenário, rel. Ministro BENJAMIN ZYMLER.
6.4. Desse modo, não merece prosperar o requerimento para suspensão de qualquer tipo de cobrança até a decisão final de ação judicial.
6.5. Nesse contexto, cumpre ressaltar que os recorrentes, em que pese ter mencionado que os autos da ação judicial conteriam todos os documentos a comprovar a boa e regular aplicação dos recursos, não trouxe aos presentes autos quaisquer documentos hábeis a elidir as irregularidades a eles imputada (falta de apresentação de notas fiscais comprovando as aquisições dos medicamentos e/ou correlatos dispensados pelo PFPB; registro de dispensação de medicamentos sem apresentação de cupom vinculado e receita) .
6.6. Insta consignar que incide sobre o gestor o ônus da prova quanto à regular aplicação dos valores que lhe foram confiados para consecução do objeto pactuado, o que decorre de expressa disposição contida no parágrafo único do art. 70 da Constituição Federal, bem assim do disposto no art. 93 do Decreto-Lei 200/1967, c/c o art. 66 do Decreto 93.872/1986 (Acórdão 2436/2015-TCU-Plenário, 7.778/2015-TCU-1ª Câmara, 3.971/2015-TCU-1ª Câmara, 3.713/2015-TCU-1ª Câmara e 4.649/2015-TCU-2ª Câmara) .
6.7. No que concerne à questão da responsabilidade subjetiva com base na Lei 13.655/2018 (Lei de Introdução às Normas do Direito Brasileiro - LINDB) , cabe assinalar que as alterações promovidas pela norma legal, em especial a inclusão do art. 28, não provocam modificação nos requisitos necessários à responsabilidade financeira pelo débito - o dever de indenizar os prejuízos ao erário permanece sujeito à comprovação de dolo ou culpa (Acórdão 2391/2018-TCU-Plenário, rel. Ministro BENJAMIN ZYMLER, e 5547/2019-TCU-1ª Câmara, rel. Ministro BENJAMIN ZYMLER) .
6.8. Importa mencionar, ainda, que, na aplicação de sanções, o TCU deve considerar a natureza e a gravidade da infração, os danos que delas provieram para a Administração Pública, as circunstâncias agravantes ou atenuantes e os antecedentes do agente, nos termos do art. 22, § 2º (Acórdão 2463/2019-TCU-Primeira Câmara, rel. Ministro BRUNO DANTAS) . Para fins de aplicação de sanções pelo TCU, deve-se verificar a ocorrência de culpa grave ou dolo do administrador público (Acórdão 11762/2018-TCU-Segunda Câmara, rel. Ministro-Substituto MARCOS BEMQUERER) . 
6.9. Para fins do exercício do poder sancionatório do TCU, erro grosseiro é o que decorreu de grave inobservância do dever de cuidado, isto é, que foi praticado com culpa grave (Acórdão 1689/2019-TCU-Plenário, rel. Ministro AUGUSTO NARDES, 2924/2018-TCU-Plenário, rel. Ministro JOSÉ MÚCIO MONTEIRO, e 2391/2018-TCU-Plenário, rel. Ministro BENJAMIN ZYMLER) . 
6.10. In casu, conclui-se que as ilegalidades cometidas (falta de apresentação de notas fiscais comprovando as aquisições dos medicamentos e/ou correlatos dispensados pelo PFPB; e registro de dispensação de medicamentos sem apresentação de cupom vinculado e receita) foram praticadas, no mínimo, com culpa grave (por negligência e/ou imprudência) , tendo os responsáveis ora recorrentes assumido todos os riscos envolvidos na prática do ato, pois era de se esperar deles a comprovação da boa e regular aplicação dos recursos aplicados na execução do PFPB abrangendo o período de junho/2014 a maio/2015 (infração aos arts. 22, 23, §§ 2º e 3º, 39, caracterizando o art. 40, inciso I, da Portaria GM/MS 971/2012) . 
6.11. Adotando-se, por analogia (equiparação entre recursos mediante repasse federal àqueles recebidos por força de convênio) o Acórdão 2681/2019-TCU-Primeira Câmara, rel. Ministro BENJAMIN ZYMLER) , tem-se que, para fins de responsabilização perante o TCU, pode ser tipificado como erro grosseiro o descumprimento de regra expressa em instrumento de convênio. Tal conduta revela nível de atenção aquém ao de uma pessoa com diligência abaixo do patamar médio, o que configura culpa grave, passível de multa. 
6.12. Salienta-se, por oportuno, não haver nos presentes autos elementos hábeis a comprovar a ocorrência de circunstâncias práticas, ainda que de ordem estrutural, a limitar ou condicionar a ação dos responsáveis ora recorrentes na comprovação da boa e regular aplicação dos recursos aplicados na execução do PFPB abrangendo o período de junho/2014 a maio/2015.
6.13. Em face do exposto, propõe-se rejeitar a tese dos apelantes.
CONCLUSÃO
7.	Das análises anteriores, conclui-se pelo não provimento do recurso, considerando-se que:
	a) não ocorreu a prescrição do dano ao erário e da pretensão punitiva com base na Resolução-TCU 344/2022;
	b) o princípio da independência das instâncias possibilita que o TCU decida de forma autônoma sobre as questões que lhes são afetas, sem a necessária vinculação às eventuais manifestações judiciais, salvo sentença penal transitada em julgado que negue a existência do fato ou sua autoria;
	c) as instâncias civil, penal e administrativa são independentes, de forma que a existência de ação judicial contra o responsável não representa óbice ao andamento do processo no TCU. Na hipótese de o responsável também ser condenado no processo judicial e já ter quitado o débito, basta que apresente os documentos comprobatórios da quitação na esfera administrativa e vice-versa, o que afasta a possibilidade de pagamento em duplicidade da dívida; e
	d) os recorrentes não trouxeram aos autos quaisquer documentos hábeis a elidir a irregularidade a eles imputada e comprovar a boa e regular aplicação de recursos no âmbito do PFPB.
PROPOSTA DE ENCAMINHAMENTO
8.	Ante todo o exposto, submete-se à consideração superior a presente análise do recurso de reconsideração interposto por Drogaria Crestani Ltda., Simone Crestani Maso e Douglas Crestani; contra o Acórdão 11242/2021-TCU-Primeira Câmara, propondo-se, com fundamento no art. 32, inciso I, e 33, da Lei 8.443/1992:
	a) conhecer do recurso, e, no mérito, negar-lhe provimento;
	b) dar ciência da deliberação que vier a ser adotada aos recorrentes, ao Fundo Nacional de Saúde (FNS/MS) , à Controladoria-Geral da União, à Procuradoria da República no Estado do Rio Grande do Sul, e aos demais interessados.
É o relatório.

Vitor Reichmann Mendes (OAB/PR 96.299).

Subprocurador-Geral Lucas Rocha Furtado.

RECURSO DE RECONSIDERAÇÃO EM TOMADA DE CONTAS ESPECIAL. AUSÊNCIA DA CARACTERIZAÇÃO DA PRESCRIÇÃO. MATÉRIA TAMBÉM DISCUTIDA NA ESFERA JUDICIAL. INDEPENDÊNCIA DAS INSTÂNCIAS. NEGATIVA DE PROVIMENTO.

TOMADA DE CONTAS ESPECIAL (TCE)

Unidade de Auditoria Especializada em Recursos (AudRecursos).

Por atender aos requisitos de admissibilidade, conheço do recurso de reconsideração interposto pela Drogaria Crestani Ltda. e pelos Srs. Simone Crestani Maso e Douglas Crestani, na condição de sócios administradores da mencionada pessoa jurídica, contra o Acórdão 11242/2021-TCU-Primeira Câmara, por meio do qual este Tribunal julgou irregulares suas contas, com imputação de débito e multa, em função de irregularidades identificadas na aplicação de recursos do Programa Farmácia Popular do Brasil, disponibilizados entre os meses de junho/2014 e maio/2015.
Os recorrentes alegaram, em síntese, a ocorrência da prescrição e o afastamento da competência deste Tribunal para a cobrança da dívida atribuída pelo acórdão recorrido, haja vista a existência de ação judicial em trâmite que trata do assunto.
Após analisar a peça recursal, a Unidade Especializada em Auditoria de Recursos (AudRecursos) propôs fosse negado provimento ao apelo interposto, por não haver elementos suficientes para elidir a responsabilidade apontada no acórdão recorrido.
O Ministério Público junto ao TCU, neste ato representado pelo Subprocurador-Geral Lucas Rocha Furtado, acompanhou a proposta da unidade técnica.
Feito esse breve histórico, passo ao exame de mérito do presente recurso.
Desde já acompanho a manifestação da unidade instrutora, cuja análise adoto como minhas razões de decidir, sem prejuízo das observações a seguir.
Conforme evidenciado pela unidade técnica, na manifestação que integra o relatório precedente, não restou caracterizada a prescrição das pretensões punitiva ou ressarcitória no caso concreto, à luz das regras insertas na Resolução TCU 344/2022.
Deixo de acolher o requerimento para suspensão de cobrança até a decisão final de ação judicial. O princípio da independência das instâncias possibilita que o TCU decida de forma autônoma sobre as questões que lhes são afetas, sem a necessária vinculação a eventuais manifestações judiciais, salvo sentença penal transitada em julgado que negue a existência do fato ou de sua autoria, o que não ocorre no caso concreto.
Como bem salientou a unidade técnica, na hipótese de o responsável também ser condenado no processo judicial e já ter quitado o débito, a apresentação dos documentos comprobatórios da quitação na esfera administrativa, ou vice-versa, afasta, de pronto, a possibilidade de pagamento em duplicidade da dívida.
Não obstante os recorrentes afirmarem que apresentaram em sede judicial todos os documentos comprobatórios da regular aplicação dos recursos questionados, não trouxeram a este Tribunal os documentos hábeis a elidir as irregularidades que pretendem ver afastadas no âmbito do controle externo exercido por este Tribunal de Contas.
Não é demais recordar que incide sobre o gestor o ônus da prova quanto à regular aplicação dos valores que lhe foram confiados para consecução do objeto pactuado, conforme expressa disposição contida no art. 70, parágrafo único, da Constituição Federal, c/c o art. 93 do Decreto-Lei 200/1967 e art. 66 do Decreto 93.872/1986.
Dessa forma, não vejo como afastar sua responsabilização nos autos.
	Ante o exposto, voto pela adoção da minuta de acórdão que ora trago ao exame deste colegiado.
TCU, Sala das Sessões, em 30 de maio de 2023.
Ministro VITAL DO RÊGO 
Relator